【裁判字號】    89,判,2993
【裁判日期】    891026
【裁判案由】    營利事業所得稅
【裁判全文】
最  高  行  政  法  院  判  決                  八十九年度判字第二九九三號
    原      告  崇友實業股份有限公司
    代  表  人  甲○○
    被      告  財政部臺北市國稅局
    代  表  人  張盛和
右當事人間因營利事業所得稅事件，原告不服行政院中華民國八十八年七月十四日台
八十八訴字第二七二八七號再訴願決定，提起行政訴訟。本院判決如左：
    主  文
原告之訴駁回。
訴訟費用由原告負擔。
    事  實
緣原告於八十四年度營利事業所得稅結算申報，列報研究與發展支出新台幣（以下同
）四九、○五八、二八一元，其中研究發展單位專業研究人員之薪資申報三四、六七
八、三○七元，被告初查，以其中一七、○一九、七九七元非屬專業研究人員薪資，
與行為時公司研究與發展人才培訓及建立國際品牌形象支出適用投資抵減辦法（以下
簡稱投資抵減辦法）第二條規定不符，乃否准認列其投資抵減稅額。原告不服，申經
復查結果，准予追認三、七一三、二三一元。原告仍不服，提起訴願、再訴願，經遭
駁回，遂提起本訴。茲摘敘兩造訴辯意旨如次：
原告起訴意旨略謂：按本件再訴願決定駁回原告之訴，無非以下列所視為其論據：本
案研究發展單位專業人員之薪資一一、一○八、八四四元，係包括研發部陳木松、林
清富及陳健全等三人薪資計四、○三八、五二○元及技研部陳明常、謝宜龍、蔡明倫
、林銅沂、游本立、丘梅生及林春福等七人薪資計七、○七○、三二四元。而依原告
提示研發之各項專案開發計劃，均有專案小組之負責人及擔當者，為研發實際工作者
，此部份人員薪資被告於復查時均已核實認定，為首揭投資抵減辨法規定之「專業研
究人員」，其薪資並准適用投資抵減。而研發部陳木松等三人，依資料或有參與研發
專案之召集人或主持會議外，並無從查得其實際參與研發工作及提示其研發之工作紀
錄，仍難認屬投資抵減辦法所指「專業研究人員」。又技研部陳明常等七人，依研發
相關資料及開發計劃書等，並無各該人員參與各項專案研發之紀錄或報告可稽，不予
認定適用等語。然再訴願決定理由，其立論偏頗失當，難昭折服，茲指駁於后：一、
本案研發部門之各主管薪資應可適用公司研究與發展人才培訓及建立國際品牌形象支
出適用投資抵減辦法之規定，該規範內容並未排除本案事實之適用：（一）依同辦法
第二條第一款係規定「研究發展單位『專業』研究人員之薪資」，研發部門主管均為
從事研究發展工作之專業人員，而其參與之研發工作應屬較高層次之研發工作；如研
發專案之設計、主導、研發計劃之工作分配、掌控及規劃擔當等，應屬需要專業經驗
之較高深工作，自與專案小組之負責人及擔當者之工作有別，如要求研發部門主管從
事之研發工作相同表見於工作記錄始認列其實際參與研究發展事實，實屬不合理。況
且研發部門之各主管人員以其豐富、資深之專業知識及經驗專司較高深之研究工作，
並為各項開發計劃之決策者與領導人，直接參與研發工作，實符合投資抵減辦法所指
「專業研究人員」。（二）原告申報之「研究發展人員薪資」亦應屬「研究及發展之
支出」。查「促進產業升級條例」之立法目的在於配合產業發展及經濟轉型之需要，
鼓勵事業投入生產技術基礎研究、開發、促進產業升級，行政機關於認定構成要件事
實之際，即應朝向鼓勵事業從事研發活動之方向進行，於減免稅捐之法定構成要件認
定時不宜過苛。（三）按「茲據財政部八十六年七月二十八日台財訴字第八六○四三
八三一三號再訴願補充答辯書，略以原告研究開發部門經理如專司行政管理監督業務
，其薪資自難謂符合首揭行為時投資抵減辦法第二條第一款規定，惟倘亦參與研發工
作，則其薪資應可從寬納入，至其品保部及安規部之業務性質，倘若確實屬產品開發
階段必要之部門，且專司新產品之研究開發工作，則其專業研究人員之薪資，亦可納
入行為時投資抵減辦法第二條第一款規定範圍」，係行政院八十六年八月二十六日台
八十六訴字第三三三七九號訴願決定書所明示。故同類事件應為相同規律，不得為差
別待遇，為行政法上之平等原則。就本案而言，被告將專司較高層次之研究發展工作
之主管薪資二、一○八、八四四元予以剔除，否准認列，依前揭再訴願補充答辯書所
示，研發部門主管之薪資倘若實際有參與研發工作亦可列入研究發展費用，適用投資
抵減辦法之規定辦理。本公司研發部門主管薪資亦可依財政部八十六年七月二十六日
台財訴字第八六○四三八三一三號再訴願補充答辯書意旨，將薪資費用納入研究發展
費用之內，應無異議。二、被告以研發部主管或有參與研發專案之召集人或主持會議
外，並無從查得其實際參與研發工作及提示其研發之工作紀錄或報告，仍難認屬投資
抵減辦法所指「專業研究人員」，惟原告業已提供研究人員名冊，且研究人員名冊皆
包含研發部主管足資證明本案研發主管實際參與研究發展之事實。被告主張原告並未
提示研發工作紀錄或報告，故不予認列。然而，原告以為研究發展工作紀錄或報告係
屬充分但非必要之要件，即研發部門主管所從事之研發工作多為設計理念之醞釀、關
鍵技術的研究與突破、研究工作之協調及研究成果之覆核等等之投入，若要求主管人
員從事之研發工作亦相同表見於工作紀錄，始認列其實際參與研究發展之事實，實屬
不合理。況且原告所提示之研究部門薪資表、各項專案開發計劃、仕樣審查會議紀錄
、測試報告、檢討會議記錄等已足以為研發部門主管從事研發工作之佐證。被告主張
原告研發部門主管薪資未提示研發記錄及報告而否准抵減，實屬不合理。綜上所論，
請撤銷原處分及原決定，另為適法之處分等語。
被告答辯意旨略謂：一、按「為促進產業升級需要，公司得在左列用途項下支出金額
百分之五至百分之二十限度內，抵減當年度應納營利事業所得稅額；當年度不足抵減
時，得在以後四年度內抵減之：一．．．三投資於研究與發展、人才培訓及建立國際
品牌形象之支出。」為促進產業升級條例第六條第一項第三款所明定。又「本辦法所
稱研究與發展之支出，包括公司為研究新產品、改進生產技術、改進提供勞務技術及
改善製程所支出之左列費用：一、研究發展單位專業研究人員之薪資。」及「公司依
本辦法規定投資於研究與發展．．．應於辦理當年度營利事業所得稅結算申報時依規
定格式填報，並依左列規定檢附有關證明文件，送請公司所在地之稅捐稽徵機關核定
其數額。一、研究與發展支出：（一）公司之組織系統圖及研究人員名冊。．．．（
五）研究計劃及記錄或報告．．．。」為公司研究與發展、人才培訓及建立國際品牌
形象支出適用投資抵減辦法（以下簡稱投資抵減辦法）第二條第一項第一款及第九條
第一項第一款所規定。二、原告八十四年度營利事業所得稅結算申報，原列報研究與
發展支出計四九、○五八、二八一元，其中系爭之研究發展單位專業研究人員之薪資
申報三四、六七八、三○七元，本局初查以其非屬專業研究人員薪資計一七、○一九
、七九七元，依首揭投資抵減辦法第二條第一項第一款規定，不准認定。申經復查結
果，以本案研究發展部及技術研究部主管薪資一四、八二二、○七五元，依原告提示
之研發部門薪資表、各項專案開發計畫、仕樣審查會議紀錄、測試報告、檢討會議紀
錄及復查中再行提示之設計立案書、強度計算、設計基準、測試式樣書、測試報告書
審查，其中林阿成、詹嘉隆、劉清傑、趙文格及譚佐恆等五人，核屬研究發展專業人
員，其薪資計三、七一三、二三一元，准予追認為研究與發展支出，適用行為時促進
產業升級條例第六條第一項第三款規定抵減稅款，其餘研究發展部陳木松、林清富、
陳健全及技術研究部林春福、丘梅生、游本立、林銅沂、蔡明倫、謝宜寵、陳明常其
薪資計一一、一○八、八四四元，原告既無從提示其參與研發之工作紀錄供稽，被告
不准認定，參諸首揭投資抵減辦法之規定，並無不合。三、至於原告以本案之研發部
門主管專司較高層次之工作，有薪資表、各項專案開發計劃、仕樣審查會議紀錄、測
試報告及檢討會議佐證、各該主管有從事研發工作、符合投資抵減辦法之規定乙節。
經核系爭之專業研究人員薪資之核定，參諸首揭投資抵減辦法第二條第一項第一款及
第九條第一項規定，自應由原告提供各項研究計畫、研究紀錄或報告及其他佐證之文
據，以供查明實際擔任研發工作之人員，核實認定。又原告所指財政部八十六年七月
二十八日台財訴字第八六○四三八三一三號再訴願補充答辯書亦論明職位高如研發部
經理，仍要有參與研發工作，其薪資始可從寬納入，是系爭研究發展部陳木松等三人
及技術研究部林春福等七人，依原告提示薪資表、各項專案開發計劃等資料，間或有
參與研發專案之召集人或主持會議外，並無從查得其實際參與研發工作及提示其研發
之工作紀錄供核，故參諸首揭投資抵減辦法規定自有未合。綜上論述：原處分及所為
復查、訴願、再訴願決定並無違誤，請為駁回原告之訴之判決等語。
    理  由
按「為促進產業升級需要，公司得在左列用途項下支出金額百分之五至百分之二十限
度內，抵減當年度應納營利事業所得稅額；當年度不足抵減時，得在以後四年度內抵
減之：一、．．．三、投資於研究與發展、人才培訓及建立國際品牌形象之支出。」
為促進產業升級條例第六條第一項第三款所明定。又「本辦法所稱研究與發展之支出
，包括公司為研究新產品、改進生產技術、改進提供勞務技術及改善製程所支出之左
列費用：一、研究發展單位專業研究人員之薪資。」及「公司依本辦法規定投資於研
究與發展．．．應於辦理當年度營利事業所得稅結算申報時依規定格式填報，並依左
列規定檢附有關證明文件，送請公司所在地之稅捐稽徵機關核定其數額。一、研究與
發展支出：（一）公司之組織系統圖及研究人員名冊。．．．（五）研究計劃及紀錄
或報告．．．。」為公司研究與發展、人才培訓及建立國際品牌形象支出適用投資抵
減辦法（以下簡稱投資抵減辦法）第二條第一項第一款及第九條第一項第一款所規定
。本件原告八十四年度營利事業所得稅結算申報，原列報研究與發展支出計四九、○
五八、二八一元，其中系爭之研究發展單位專業研究人員之薪資申報三四、六七八、
三○七元，被告初查以其非屬專業研究人員薪資計一七、○一九、七九七元，依首揭
投資抵減辦法第二條第一項第一款規定，不准認定。申經復查結果，以本案研究發展
部及技術研究部主管薪資一四、八二二、○七五元，依原告提示之研發部門薪資表、
各項專案開發計畫、仕樣審查會議紀錄、測試報告、檢討會議紀錄及復查中再行提示
之設計立案書、強度計算、設計基準、測試式樣書、測試報告書審查，其中林阿成、
詹嘉隆、劉清傑、趙文格及譚佐恆等五人，核屬研究發展專業人員，其薪資計三、七
一三、二三一元，准予追認為研究與發展支出，適用行為時促進產業升級條例第六條
第一項第三款規定抵減稅款，其餘研究發展部陳木松、林清富、陳健全及技術研究部
林春福、丘梅生、游本立、林銅沂、蔡明倫、謝宜寵、陳明常其薪資計一一、一○八
、八四四元，原告既無從提示其參與研發之工作紀錄供稽，遂為不准認定之處分，揆
諸首揭投資抵減辦法之規定，於法尚無不合，一再訴願決定遞予維持，亦無不合。原
告不服提起本訴；以本案之研發部門主管專司較高層次之工作，有薪資表、各項專案
開發計劃、仕樣審查會議紀錄、測試報告及檢討會議佐證、各該主管有從事研發工作
、符合投資抵減辦法之規定。又財政部八十六年七月二十八日台財訴字第八六○四三
八三一三號再訴願補充答辯書所示，研發部門主管之薪資倘若實際有參與研發工作亦
可列入研究發展費用，適用投資抵減辦法之規定辦理。本公司研發部門主管薪資亦可
依上開再訴願補充答辯書意旨，將薪資費用納入研究發展費用之內。且原告業已提供
研究人員名冊，該研究人員名冊皆包含研發部主管，足資證明本案研發主管實際參與
研究發展之事實。被告主張原告並未提示研發工作紀錄或報告，故不予認列。然而，
原告以為研究發展工作紀錄或報告係屬充分但非必要之要件，即研發部門主管所從事
之研發工作多為設計理念之醞釀、關鍵技術的研究與突破、研究工作之協調及研究成
果之覆核等等之投入，若要求主管人員從事之研發工作亦相同表見於工作紀錄，始認
列其實際參與研究發展之事實，實屬不合理。被告主張原告研發部門主管薪資未提示
研發紀錄及報告而否准抵減，實屬不合理云云。經查專業研究人員薪資之核定，依首
揭投資抵減辦法第二條第一項第一款及第九條第一項規定，應由原告提供各項研究計
畫、研究紀錄或報告及其他佐證之文據，以供查明實際擔任研發工作之人員，核實認
定。又原告所指財政部八十六年七月二十八日台財訴字第八六○四三八三一三號再訴
願補充答辯書亦論明職位高如研發部經理，仍要有參與研發工作，其薪資始可從寬納
入。是系爭研究發展部陳木松等三人及技術研究部林春福等七人，依原告提示薪資表
、各項專案開發計劃等資料，間或有參與研發專案之召集人或主持會議外，並無從查
得其實際參與研發工作及提示其研發之工作紀錄供核，故與首揭投資抵減辦法規定自
有未合。次查陳木松等人於原告公司內部調升頻繁，所擔任工作包括服務維護、工務
技術、行銷企劃等，並非只任職於研究發展部門，此有原告提出之員工簡歷表附於訴
願卷可稽，益見陳木松等人應非研發部門之專業人員。綜上，原告所訴核無可採。被
告所為復查決定及一再訴願決定俱無不合，原告起訴意旨非有理由，應予駁回。
據上論結，本件原告之訴為無理由，爰依行政訴訟法施行法第二條、行政訴訟法第九
十八條第三項前段，判決如主文。
中    華    民    國     八十九      年      十      月     二十六      日
                    最 高 行 政 法 院  第 一 庭
                                審 判 長 法  官      黃  綠  星
                                         法  官      黃  合  文
                                         法  官      蔡  進  田
                                         法  官      黃  璽  君
                                         法  官      廖  宏  明
右  正  本  證  明  與  原  本  無  異
                                         法院書記官  彭  秀  玲
中    華    民    國     八十九      年      十      月     二十六      日


司法院資訊處製作；財團法人民間司法改革基金會備份。
